臺灣臺北地方法院交通事件裁定　　　　　　　　　　九十三年度交聲字第七二一號
　　原處分機關　臺北市交通事件裁決所
　　異　議　人
　　即受處分人　甲○○
右列受處分人因違反道路交通管理處罰條例案件，對於台北市交通事件裁決所於中華
民國九十三年六月十七日所為之處分（原處分案號：北市裁三字第裁二二－ＡＢＹ九
三０四四一號），聲明異議，本院裁定如左：
    主  文
異議駁回。
    理  由
一、本件聲明異議意旨略以：車輛駕駛人為莊為程，其於九十二年十二月三十日，在
    延平北路、昌吉街違規右轉，認知雖明確無誤，但無想辯駁，也於收到通知單後
    逕行繳交，欲申訴是拒絕停車接受稽查逃逸，其無法理解何以解義為拒絕，該延
    平北路三段背寬廣又有一定的車流量，為避免危險，慢速切入右線停車時，已是
    近百公尺的前方，並等待了數分鐘，並無員警過來接觸糾正，再者當時並非是設
    置類似以往酒駕臨檢之路障，與具明顯執行人數進行逐一過濾，何以成立面對接
    觸進而定位於拒絕，只能客觀認知該不寬之路段於行進中，在上述執勤模式下，
    自然本人包括眾多行進中之車輛駕駛人只能各自以視覺作為判斷憑藉重駕駛人中
    之一人停車等語。
二、按汽車駕駛人，駕駛汽車有違反本條例之行為，經交通勤務警察或依法令執行交
    通稽查任務人員制止時，拒絕停車接受稽查而逃逸者，除按各該條規定處罰外，
    處新台幣三千元以上六千元以下罰鍰，道路交通管理處罰條例第六十條第一項定
    有明文。另汽車駕駛人有違反道路交通管理處罰條例第六十條第一項之情形者，
    除依原條款處罰鍰外，並予各記違規點數一點，第六十三條第一項第一款亦有明
    文。而逕行舉發違反道路交通管理事件，經汽車所有人依通知單之應到案日期前
    到案，並告知違規駕駛人姓名、
    知違規駕駛人到案依法處理；逾應到案日期，處罰機關應依道路交通管理處罰條
    例第八十五條第三項規定處罰該汽車所有人，違反道路交通管理事件統一裁罰標
    準及處理細則第二十四條亦定有明文，易言之，如汽車駕駛人，為警當場攔停者
    ，處罰機關固應對汽車之駕駛人為處罰，惟若舉發機關並非當場對該部汽車攔停
    ，而係以科學儀器取得違規證據資料（如照相機或測速器）逕行舉發者，舉發機
    關只能對汽車所有人為掣單舉發，而如經舉發之汽車所有人在舉發通知單上所載
    之應到案日期前到案，並告知處罰機關違規駕駛人姓名、
    者，處罰機關應即處罰該違規駕駛人，而如汽車所有人未於應到案日期前到案或
    雖於應到案日期前到案，而未告知處罰機關實際之違規駕駛人者，處罰機關仍應
    依道路交通管理處罰條例第八十五條第三項「本條例關於車輛駕駛人之處罰，如
    應歸責於車輛所有人者，處罰車輛所有人。」規定，對車輛所有人加以處罰。
三、訊之受處分人甲○○固不否認車牌號碼ＢＰ—四二六一號自用小客車為其所有之
    事實，惟否認有何裁決書所指之行為，陳稱：當時車輛是由莊為程所駕駛，伊並
    未在車上，且當時因駕駛車輛轉彎後車速較快，警有可能不及攔檢，且員警所吹
    哨音在密閉車內可能無法聽聞，因而不知攔檢之情形等語，惟查：受處分人甲○
    ○所有車牌號碼ＢＰ—四二六一號自用小客車，於九十二年十二月三十日違規之
    時，係由莊為程所駕駛之情，固據莊為程到庭陳述明確，然本件受處分人甲○○
    於收受舉發單後，先後提出之陳情書、陳述書、申述書之內容，均係以受處分人
    甲○○之名義為之，且亦均未提及駕駛人為莊為程，直至於九十三年七月十五日
    提出本件異議時，方陳明當時係由莊為程解使車輛，惟斯時已經欲逾九十三年二
    月四日之應到按日期，是依照道路交通管理事件統一裁罰標準及處理細則第二十
    四條之規定，應處罰該汽車所有人即本件受處分人甲○○；次查：上開自用小客
    車於前開時間地點違規轉彎後經交通勤務警察及依法令執行交通稽查任務人員制
    止時，拒絕停車接受稽查而逃逸之事實，業據證人即開單員警李滄智於本院調查
    時，以具結擔保其供述之真實性並在負擔偽證罪之心理處罰狀態下證稱：「當日
    執行交通稽查，本人在延平北路、昌吉街，違規車輛，從昌吉街紅燈右轉延平北
    路，由西向進入後轉彎進入南向，違規事實明確，鳴笛示意停車，駕駛沒有停車
    就開走了，因為前面路口都是綠燈，速度很快就開走，顧及行人安全沒有作陸續
    的動作，直接逕行告發」、「那時只有揮手，吹哨子，當時穿制服」、「（車道
    幾線？）同向兩線道。（站的位置距離車子多遠？）我站的位置與車輛過的位置
    約一公尺左右」等語，另證人即現場執勤之替代役男陳育俊證稱：「我們看到違
    規就會出來，會提前出來，我們站的位置，離路口有七間房間，很長，就是車輛
    違規轉，就是我們站的位置，還有七間房子的距離」、「我們站的地點就是延平
    北路、昌吉街口，路口轉彎處，看到車子過來，我們會先站出來，等他過來，我
    們就已經站在他車子旁邊，攔的時候，他沒有停，沒有看到我們手勢，就沒有停
    下來。我們攔時，車子還沒有過，我們就已經攔了。那條路就是雙向四線道，一
    到那邊，我們就站出來，用手攔，站的地方就是機車道靠內側一點，攔時，我們
    路有黃線，我們站在那邊，就是第一車道跟第二車道中間」等語（當日訊問筆錄
    參照），而證人乃為原處分機關所認定受處分人有前開違規行為之原證人，依其
    到庭所陳述之經過並無違反經驗或論理法則之情形，且於本件卷存證據資料內並
    無任何積極證據足以證明證人所述虛偽，亦無足可顯信證人陳述不可採之品性證
    據或前科證據存在，自不得僅因證人為本件開單告發受處分人之員警即否認其在
    訴訟上所具有之原證人資格，尤其再審酌受處分人甲○○先後提出之陳情書、陳
    述書、申述書以及本件異議之異議狀之內容，均係辯稱：被攔檢當時因車速較快
    且要顧及安全，因此在攔檢地點過一百公尺處才停車等語，足見當時駕駛人莊為
    程早已知悉交通勤務警察等之制止行為甚明，受處分人甲○○於本院調查時，翻
    異前辯改稱制止行為並不明確等語，顯與事實相違，並不足採，從而，本件事證
    明確，受處分人之車輛當時確有上述之違規行為堪以認定。綜上，原處分機關據
    以援引上開規定以及違反道路交通管理事件統一裁罰標準之規定，裁處新台幣三
    千元並記違規點數一點，核無不當，本件異議為無理由，應予駁回。
四、據上論斷，應依道路交通案件處理辦法第十九條，裁定如主文。
中　　　華　　　民　　　國　　九十三　　年　　　十　　　月　　二十二　　日
                                    台灣台北地方法院刑事第二庭
                                        法  官  蘇嘉豐
右正本證明與原本無異。
如不服本裁定，應於裁定送達後五日內，向本院提出抗告狀。
                                        書記官  蘇靜紅
中　　　華　　　民　　　國　　九十三　　年　　　十　　　月　　二十二　　日
